臺灣新北地方法院刑事判決
110年度訴字第431號
公  訴  人  臺灣新北地方檢察署檢察官
被      告  王銘文




指定辯護人  本院公設辯護人彭宏東
上列被告因違反毒品危害防制條例案件，經檢察官提起公訴（10
9年度偵字42617號），本院判決如下：  
   主  文
王銘文犯如附表一編號1 至2 「罪名及宣告刑」欄所示之罪，各
處如附表一編號1 至2 「罪名及宣告刑」欄所示之刑及沒收。應
執行有期徒刑伍年陸月。 
   事  實
ㄧ、王銘文明知甲基安非他命係屬毒品危害防制條例第2條第2項
    第2款所規範之第二級毒品，非經許可，不得持有、販賣，
    竟意圖營利，基於販賣第二級毒品甲基安非他命之犯意，以
    其持用之行動電話1支（門號：0000000000，下稱本案手機
    ）作為聯絡工具，分別為下列犯行：
　㈠王銘文於民國109年9月5日16時許，以其所有之本案手機內之
    通訊軟體LINE暱稱「風」與林永聰聯繫，議定以新臺幣(下
    同)2,000元之價格，出售第二級毒品甲基安非他命1包，並
    相約於同日在新北市○○區○○○街000巷0號樓梯間交易，嗣於
    同日16時48分許，王銘文親自交付第二級毒品甲基安非他命
    1包予林永聰，並收受林永聰交付之價金2,000元，完成交易
    以牟利。
　㈡其另基於同一犯意，於109年9月6日12時許，以前開方式，與
    林永聰議定以3,000元價格，出售第二級毒品甲基安非他命1
    包，並約定在上址交易，嗣於同日16時8分許，王銘文親自
    交付第二級毒品甲基安非他命1包予林永聰，並收受林永聰
    交付之價金3,000元，完成交易以牟利。　　
　㈢嗣林永聰因涉另案毒品案件，於警詢時供稱曾於前揭時、地
    ，向王銘文購買第二級毒品甲基安非他命，經警查閱其手機
    內存有與王銘文聯繫購買之LINE對話訊息，始為警於109年1
    1月9日11時53分許，持本院109年度聲搜字第1900號搜索票
    至王銘文位於新北市○○區○○○街000巷0號5樓住所執行搜索，
    當場扣得王銘文持有、欲供己施用之如附表二所示之第二級
    毒品甲基安非他命2包（總毛重共1.3公克）、吸食器1組、
    電子磅秤1臺及上開王銘文所有供聯繫本件販賣事宜之本案
    手機1支（陳銘文所涉施用及持有毒品罪嫌，由本院以110年
    度毒聲字第368號裁定准予觀察勒戒），而查悉上情。
二、案經新北市政府警察局板橋分局報告臺灣新北地方檢察署(
    下稱新北地檢署)檢察官偵查起訴。
   理  由
ㄧ、證據能力部分
　㈠按被告以外之人於審判外之陳述，雖不符刑事訴訟法第159條
    之1 至第159 條之4 等規定，而經當事人於審判程序同意作
    為證據，法院審酌該言詞陳述或書面陳述作成時之情況，認
    為適當者，亦得為證據。當事人、代理人或辯護人於法院調
    查證據時，知有刑事訴訟法第159 條第1 項不得為證據之情
    形，而未於言詞辯論終結前聲明異議者，視為有前項之同意
    ，刑事訴訟法第159 條之5 定有明文。本判決所引用具傳聞
    性質之證據資料，檢察官、被告王銘文及辯護人均同意具有
    證據能力(見本院卷第203頁)，且於言詞辯論終結前亦未聲
    明異議，並經本院於審判期日依法踐行調查證據程序，本院
    審酌上開證據資料製作時之情況，尚無違法取得及證明力明
    顯過低之瑕疵，認以之作為證據應屬適當，基於尊重當事人
    對傳聞證據之處分權，認該等傳聞證據均具有證據能力。
　㈡本判決以下所引用之非供述證據，並無證據證明係公務員違
    背法定程序所取得，且檢察官及被告、辯護人均未主張排除
    其證據能力，依刑事訴訟法第158 條之4 反面解釋，亦認有
    證據能力。
二、認定犯罪事實所憑之證據及理由
　㈠上揭犯罪事實，業據被告於本院準備、審理程序中均坦承不
    諱(見本院卷第156至157、209頁)，核與證人即購毒者林永
    聰、證人即林永聰之母林辜雪香分別於警詢、偵查之證述情
    節大致相符(見新北地檢署109年度偵字第42617號卷，下稱
    【42617號卷】，第11至12、51頁反面；新北地檢署109年度
    他字第7011號卷，下稱【7011號卷】，4至5、32至34頁；新
    北地檢署109年度毒偵字第6157號卷，下稱【6157號卷】，
    第7至8頁)，並有本院109年度聲搜字第1900號搜索票、新北
    市政府警察局板橋分局搜索扣押筆錄、扣押物品目錄表、通
    訊軟體LINE之對話紀錄翻拍照片20張、扣案物照片4張、本
    案手機門號之通聯調閱查詢單及通聯記錄、GOOGLE-MAP街景
    查詢資料、林永聰遭查獲之現場照片及扣押物照片、臺北榮
    民總醫院109年10月21日毒品成分鑑定書等件在卷可參(見42
    617號卷第5、18至20、29至34頁反面、第55頁；7011號卷第
    8至16頁；6157號卷第10至12、19至20、24至25、53頁)，並
    有附表二編號1所示扣案物附卷可佐，應認被告任意性自白
    與事實相符，堪予採信。
　㈡按販賣毒品罪之販賣行為，祇須行為人主觀上有營利意圖，
    進而與應買者就毒品標的物與價金等買賣毒品之重要內容有
    所意思表示而達成契約之合致，即足當之。又販賣毒品係違
    法行為，非可公然為之，且有其獨特之販售通路及管道，復
    無一定之公定價格，容易增減分裝份量，是其各次買賣之價
    格，當亦各有差異，或隨供需雙方之資力、關係之深淺、需
    求之數量、貨源之充裕與否、販賣者對於資金之需求程度如
    何，以及政府查緝之態度，為各種不同之風險評估，而為機
    動性之調整，是其價格標準，自非一成不變，且販賣者從各
    種「價差」或「量差」或「純度」謀取利潤方式，亦有差異
    ，然其所圖利益之非法販賣行為目的，則屬相同，並無二致
    。況依一般民眾普遍認知，毒品價格非低、取得不易，且毒
    品之非法交易，向為政府查禁森嚴且重罰不寬貸，衡諸常情
    ，倘非有利可圖，殊無甘冒持有毒品遭查獲、重罰之極大風
    險，無端親送至交易處所之理。從而，舉凡有償交易，除足
    反證其確另基於某種非圖利本意之關係外，通常尚難因無法
    查悉其買進、賣出之差價，而推諉無營利之意思，或阻卻販
    賣犯行之追訴。故凡為販賣之不法行為者，其販入之價格必
    較售出之價格低廉，而有從中賺取買賣差價牟利之意圖及事
    實，應屬符合論理法則而不違背社會通常經驗之合理判斷。
    經查，被告於本院準備程序供稱：第一次交易購毒者有給我
    ㄧ些毒品施用；第二次交易則是賺200元左右，購毒成本約2,
    700元等語（見本院卷第209 頁），可知被告所為事實欄之2
    次交易分別獲取免費施用毒品或金錢利潤之利益，堪認被告
    主觀上具有販賣以營利之意圖無訛。
　㈢綜上所述，被告販賣第二級毒品之犯行，事證明確，均堪認
    定，應依法論處。
三、論罪科刑
　㈠罪名
　　按甲基安非他命為毒品危害防制條例第2條第2項第2款所列
    管之第二級毒品。核被告所為，均係犯毒品危害防制條例第
    4 條第2 項之販賣第二級毒品罪。被告各次販賣第二級毒品
    前持有第二級毒品之低度行為，均為其各次販賣之高度行為
    所吸收，不另論罪。
　㈡罪數
　　被告就事實欄所示犯行(共2次)，犯意各別，行為互殊，應
    分論併罰。
　㈢加重、減刑事由
　⒈累犯
　　按刑法第47條第1 項規定：「受徒刑之執行完畢，或一部之
    執行而赦免後，5 年以內故意再犯有期徒刑以上之罪者，為
    累犯，加重本刑至二分之一。」有關累犯加重本刑部分，不
    生違反憲法一行為不二罰原則之問題。惟其不分情節，基於
    累犯者有其特別惡性及對刑罰反應力薄弱等立法理由，一律
    加重最低本刑，於不符合刑法第59條所定要件之情形下，致
    生行為人所受之刑罰超過其所應負擔罪責之個案，其人身自
    由因此遭受過苛之侵害部分，對人民受憲法第8 條保障之人
    身自由所為限制，不符憲法罪刑相當原則，牴觸憲法第23條
    比例原則。於此範圍內，有關機關應自本解釋公布之日起2
    年內，依本解釋意旨修正之。於修正前，為避免發生上述罪
    刑不相當之情形，法院就該個案應依本解釋意旨，裁量是否
    加重最低本刑（司法院釋字第775號解釋意旨參照）。查，
    被告前因公共危險罪，經本院105年度交簡字第1315號判決
    處有期徒刑3月確定，於105年10月6日易科罰金執行完畢等
    情，有臺灣高等法院被告前案紀錄表在卷可參，其於有期徒
    刑執行完畢5年內，故意再犯本案有期徒刑以上之罪，顯已
    符刑法第47條第1項之累犯要件。本院審酌該構成累犯之犯
    罪事實係公共危險案件，與本案販賣第二級毒品案件之間，
    不論犯罪型態、罪質、侵害法益、犯罪手法皆不同，二者間
    並無相當關聯，而認本案尚難以該前案執行完畢之事實，即
    認被告有立法意旨所指之特別惡性或刑罰感應力薄弱之情，
    爰裁量不予加重本刑。
　⒉本案有刑法第59條之適用
　　按刑法第59條規定犯罪之情狀可憫恕者，得酌量減輕其刑，
    其所謂「犯罪之情狀」，與同法第57條規定科刑時應審酌之
    一切情狀，並非有截然不同之領域，於裁判上酌減其刑時，
    應就犯罪一切情狀（包括第57條所列舉之10款事項），予以
    全盤考量，審酌其犯罪有無可憫恕之事由（即有無特殊之原
    因與環境，在客觀上足以引起一般同情，以及宣告法定低度
    刑，是否猶嫌過重等等），以為判斷。又販賣第二級毒品罪
    之法定刑，依修正前毒品危害防制條例第4條第2項之規定為
    「無期徒刑或7年以上有期徒刑，得併科新臺幣1千萬元以下
    罰金」，然同為販賣第二級毒品之人，其原因動機不一，犯
    罪情節亦未必盡同，或有大盤毒梟者，亦有中、小盤之分，
    甚或僅止於吸毒者友儕間為求互通有無之有償轉讓者亦屬有
    之，則其販賣行為所造成危害社會之程度即屬有異，然法律
    科處此類犯罪，所設之法定最低本刑卻一概為7年以上有期
    徒刑(修正前毒品危害防制條例第4條第2項之法定刑)，量刑
    上幾無轉寰餘地，不可謂不重。於此情形，倘依其情狀處以
    適當徒刑，即足以懲儆，並可達防衛社會之目的者，自非不
    可依客觀之犯行與主觀之惡性二者加以考量其情狀，是否有
    可憫恕之處，適用刑法第59條之規定酌量減輕其刑，期使個
    案裁判之量刑，能斟酌至當，符合比例原則（最高法院95年
    度台上字第6157號判決意旨參照）。本案被告販賣第二級毒
    品之行為，固戕害國民健康，助長施用毒品惡習，應受非難
    處罰，惟被告販賣第二級毒品之對象、次數及金額，顯較大
    量走私進口或大量販賣毒品之大盤、中盤毒販有所差異，所
    生危害程度亦屬不同，故其犯罪情狀不無可憫恕之處，本院
    經斟酌上情，若以毒品危害防制條例第4 條第2 項所規定之
    法定本刑而科處販賣既遂部分最輕本刑10年以上有期徒刑，
    依一般國民生活經驗法則，實屬情輕法重，客觀上足以引起
    一般人同情，尚有堪資憫恕之處，爰就被告所犯販賣第二級
    毒品之犯行，依刑法第59條之規定，酌予減輕其刑。
　⒊本案無毒品危害防制條例第17條第2項減刑規定之適用
　　辯護人辯稱：被告於本院準備、審理程序中均已坦承犯行，
    於偵查中就9月5日之犯行亦承認有交付毒品及收取價金之行
    為，對於販賣毒品之客觀事實均已陳述，得以從寬認定被告
    就9月5日該次犯行於偵查中亦有自白，是本案被告就9月5日
    之犯行應有毒品危害防制條例第17條第2項減刑之適用云云
    。然查：
　⑴按所謂「自白」，應係指對自己之犯罪事實全部或主要部分
    為肯定供述之意。而販賣毒品與無償轉讓、合資購買、代購
    、幫助他人施用毒品或與他人共同持有毒品，係不同之犯罪
    事實。行為人至少應對於其所販賣之毒品種類，以及價金為
    肯定之供述，始得認為已自白販賣毒品。倘行為人僅承認無
    償轉讓、合資購買、代購、幫助他人施用毒品或與他人共同
    持有毒品云云，難認已就販賣毒品之犯罪事實為自白，要無
    上揭減輕其刑規定之適用（最高法院103年度台上字第3383
    號判決意旨參照）。
　⑵查，被告於本院準備、審理程序中坦承本案起訴事實，依前
    開說明，固屬本案審理程序中之自白。惟被告於偵查中之供
    述是否亦有自白而構成前開減刑要件？觀諸被告於警詢時，
    經警提示被告與證人林永聰之LINE對話紀錄，被告供述：10
    9年9月5日下午我在UT聊天室遇到林永聰，他主動詢問我有
    無毒品，我向其表示我也在找，嗣我們便交換LINE，後來林
    永聰向我表示其找到毒品賣家，並與賣家約定在浮洲車站對
    面之統一超商交易，因交易地點離我家近，故林永聰便請我
    去交易毒品，我復於109年9月5日先拿出2,000元與對方交易
    毒品，林永聰後來便至我住所拿毒品，林永聰並同意我從交
    易之毒品拿取一些供己施用等語(見42617號卷第8頁反面至
    第9頁)；於同日偵查中，再經檢察官提示其等對話紀錄，被
    告仍稱：第一次交易，毒品賣家是林永聰找的，因為距離太
    遠，故由我前往拿取毒品，我並沒有販賣毒品給林永聰等語
    (見24617號卷第46頁反面)；於110年1月19日偵查中仍辯稱
    ：否認犯罪，我沒有販賣毒品給林永聰，9月5日當天我是受
    林永聰委託去拿毒品等語(見42617號卷第52頁)，是被告於
    偵查階段確迭經警、偵以本案犯罪事實訊問被告，被告均辯
    稱僅係幫忙拿取毒品而明確否認有販賣毒品之行為，自難僅
    以其陳述有經手毒品之陳述，遽以認定被告有於偵查中自白
    販賣第二級毒品之犯行。是被告之供述，自與毒品危害防制
    條例第17條第2項要求於偵查及審判中「均」自白犯行之減
    輕其刑要件有違，自無從邀減輕其刑之寬典。
　㈤量刑
　　爰以行為人之責任為基礎，審酌被告無視政府嚴禁毒品，竟
    販賣、持有甲基安非他命，不但助長毒品流通，亦毒害自身
    及他人之身心健康，行為全無可取。惟念被告於審理中就販
    賣第二級毒品之犯行坦承不諱，實具悔意，犯後態度尚佳，
    又考量被告販賣第二級毒品甲基安非他命之數量、犯罪所得
    金額均非龐大，併審酌被告自述國中畢業之智識程度，目前
    從事果菜市場送貨員，每月所得約4萬至5萬元，未婚，與父
    親同住等家庭生活經濟狀況等情（見本院卷第211頁）等一
    切情狀，分別量處如附表一「罪名及宣告刑」欄所示之刑。
  ㈥定應執行刑
　　按數罪併罰定應執行刑之裁量，應兼衡罪責相當及特別預防
    之刑罰目的，綜合考量行為人之人格及各罪間之關係，具體
    審酌各罪侵害法益之異同、對侵害法益之加重效應及時間、
    空間之密接程度，注意維持輕重罪間刑罰體系之平衡。其依
    刑法第51條第5 款定執行刑者，宜注意刑罰邊際效應隨刑期
    而遞減及行為人所生痛苦程度隨刑期而遞增之情形，考量行
    為人復歸社會之可能性，妥適定執行刑。除不得違反刑法第
    51條之外部界限外，尤應體察法律規範本旨，謹守法律內部
    性界限，以達刑罰經濟及恤刑之目的（最高法院108 年度台
    上字第4405、4408號判決意旨參照）。本院審酌被告所犯事
    實欄所載之販賣第二級毒品犯行，該等罪質均相同，其犯罪
    類型、態樣、手段之同質性較高，數罪責任非難之重複程度
    較高，如以實質累加之方式定應執行刑，則處罰之刑度顯將
    超過其行為之不法內涵，而違反罪責原則，又考量因生命有
    限，刑罰對被告造成之痛苦程度，係隨刑度增加而生加乘效
    果，而非以等比方式增加，以隨罪數增加遞減其刑罰之方式
    ，當足以評價被告行為之不法性。綜上，為適度反應被告整
    體犯罪行為之不法與罪責程度及對其施以矯正之必要性，爰
    就被告所犯如附表一編號1 至2 所示2 罪，定應執行刑為有
    期徒刑5年6月，以示懲儆。
四、沒收
  ㈠按犯第4條至第9條、第12條、第13條或第14條第1項、第2項
    之罪者，其供犯罪所用之物，不問屬於犯罪行為人與否，均
    沒收之，毒品危害防制條例第19條第1項定有明文。本案被
    告持以與證人林永聰聯繫毒品交易事宜之本案手機1支（門
    號0000000000號），係被告所有，供其犯本案販賣毒品犯行
    所使用等情，為被告自承在卷（見本院卷第157頁），應依
    上開規定，宣告沒收。
  ㈡犯罪所得，屬於犯罪行為人者，沒收之；於全部或一部不能
    沒收或不宜執行沒收時，追徵其價額，刑法第38條之1第1項
    前段、第3項規定定有明文。被告本件販賣第二級毒品犯行
    所獲取之價金分別為2,000元、3,000元，均屬被告之犯罪所
    得，雖未扣案，仍應依上揭規定宣告沒收，於全部或一部不
    能沒收或不宜執行沒收時，追徵其價額。 
  ㈢至於其餘自被告住處扣得之甲基安非他命2包（毛重共1.3公
    克）、吸食器1組、磅秤1臺，為被告另案施用、持用毒品罪
    之事證，無證據證明與被告本案犯行有關，均不於本案宣告
    沒收（銷燬），附此敘明。
據上論斷，應依刑事訴訟法第299條第1項前段，判決如主文(本
件依刑事判決精簡原則，僅記載程序法條文）。 　
本案經檢察官王宗雄偵查起訴，檢察官吳宗光到庭執行公訴。
中　　華　　民　　國　　111 　年　　1　　月　　12　　日
                  刑事第十三庭  審判長法　官  陳昭筠 
                                      法　官  林建良
　　　　　　　　　　　　　　　　　　　法  官  陳幽蘭　　
上列正本證明與原本無異。
如不服本判決，應於判決送達後20日內敘明上訴理由，向本院提
出上訴狀 (應附繕本) ，上訴於臺灣高等法院。其未敘述上訴理
由者，應於上訴期間屆滿後20日內向本院補提理由書「切勿逕送
上級法院」。
                                       書記官  陳冠云
中　　華　　民　　國　　111 　年　　1 　　月　　14　　日
附錄本案論罪科刑法條全文：
毒品危害防制條例第4條第2項
製造、運輸、販賣第二級毒品者，處無期徒刑或10年以上有期徒
刑，得併科新臺幣1千5百萬元以下罰金。　

【附表一：罪名及宣告刑】
編號 犯罪事實 罪名及宣告刑 1 如事實欄一㈠ 所示 王銘文犯販賣第二級毒品罪，累犯，處有期徒刑伍年壹月。扣案如附表二編號一所示之物沒收。未扣案之犯罪所得新臺幣貳仟元沒收，於全部或一部不能沒收或不宜執行沒收時，追徵其價額。 2 如事實欄一㈡ 所示 王銘文犯販賣第二級毒品罪，累犯，處有期徒刑伍年壹月。扣案如附表二編號 一所示之物沒收。未扣案之犯罪所得新臺幣參仟元沒收，於全部或一部不能沒收或不宜執行沒收時，追徵其價額。 

【附表二：扣案物】
編號 扣案物 備註 1 行動電話1 支（門號：0000000000）  被告犯罪所用之物，予以沒收之。 2 甲基安非他命2包（毛重共1.3公克)  與本案無涉，不予沒收 3 吸食器1組  與本案無涉，不予沒收 4 電子磅秤1台  與本案無涉，不予沒收